【裁判字號】    90,訴,723
【裁判日期】    900510
【裁判案由】    給付貨款
【裁判全文】
臺灣高雄地方法院民事判決  九十年度訴字第七二三號
    原      告  戊○○
    被      告  乙○○
    被      告  甲○○
    被      告  丁○○
    被      告  丙○○
右當事人間給付貨款事件，本院判決如左：
    主    文
被告乙○○、丁○○應給付原告新台幣壹佰萬元，及其中玖拾伍萬元自民國九十年四
月五日起至清償日止，按年息百分之五計算之利息。
被告甲○○應給付原告新台幣玖拾陸萬元，及其中玖拾壹萬元自民國九十年四月五日
起至清償日止，按年息百分之五計算之利息。
被告丙○○應給付原告新台幣貳拾伍萬元，及自民國九十年四月十七日起至清償日止
，按年息百分之五計算之利息。
前三項被告其中任一人為清償，其餘被告於其清償範圍內同免責任。
原告其餘之訴駁回。
訴訟費用由被告乙○○、丁○○負擔三分之一，被告甲○○負擔三分之一，被告丙○○負擔十二分之一，餘由原告負擔。
本判決第一項於原告以新台幣拾萬肆仟元為被告乙○○、丁○○供擔保後，得假
執行。
本判決第二項於原告以新台幣拾貳萬元為被告甲○○供擔保後，得假執行。
本判決第三項於原告以新台幣捌萬仟肆佰元為被告丙○○供擔保後，得假執行。
原告其餘假執行之聲請駁回。
    事    實
甲、原告方面：
一、聲明：
（一）被告乙○○、甲○○、丁○○應連帶給付原告新台幣壹佰萬元，及其中九十五
      萬元自準備書狀繕本送達翌日起至清償日止，按年息百分之五計算之利息。
（二）被告丙○○應給付原告新台幣（下同）壹佰萬元，及自民國九十年四月十七日
      起至清償日止，按年息百分之五計算之利息。
（三）前二項被告其中任一人為清償，其餘被告於其清償範圍內同免責任。
（四）原告願供擔保，請准宣告假執行。
二、陳述：
（一）被告乙○○、丁○○兄弟經營檳榔店，自民國八十七年起至八十九年九月間止
      ，陸續向原告購買檳榔數批，由其父即被告甲○○擔任其保證人，表示被告乙○○、丁○○所欠之貨款，伊均願意負責。詎被告乙○○、丁○○積欠原告貨
      款九十一萬元，屢經催討，被告乙○○、丁○○乃交付由訴外人黃賜套所開立
      ，由被告丁○○及其妹丙○○背書，面額合計一百萬元，如附表所示之支票四
      紙予原告，做為原告日後請款依據。
（二）因上開支票面額高於被告乙○○、丁○○所欠貨款，被告乙○○、丁○○乃要
      求原告另行借伊等四萬元，湊足本金九十五萬元，另餘款五萬元則做為被告乙○○、丁○○遲延給付貨款之利息。
（三）上開票據經提示後皆遭退票，爰依買賣與消費借貸、保證之法律關係關係請求
      被告乙○○、丁○○、甲○○連帶給付貨款九十五萬元，依票據之法律關係請
      求被告丙○○給付一百萬元，並分別起算遲延利息。
（四）被告甲○○向原告表示，被告乙○○、甲○○所欠貨款，原告先向被告乙○○
      、甲○○要，如果要不到，被告甲○○願意替他們還。四萬元借款部分，被告
      甲○○並未保證。
三、證據：提出出貨單四紙、支票四紙、退票理由單五紙、存證信函暨回執一份為證
    。
乙、被告方面：
    被告未於言詞辯論期日到場，亦未提出準備書狀作何聲明或陳述。
丙、本院依職權向高雄區中小企業銀行查黃賜套支票帳戶是否已拒絕往來。
    理    由
一、本件被告均經合法通知，未於言詞辯論期日到場，核無民事訴訟法第三百八十六
    條各款所列情形，爰依原告聲請，由其一造辯論而為判決。
二、原告主張被告乙○○、丁○○積欠伊貨款九十一萬元、借款四萬元，並允諾給付
    利息五萬元，交付面額合計一百萬元之支票四紙予原告，被告丙○○於支票背面
    背書，被告甲○○則就貨款部分擔任保證人之事實，業據原告提出出貨單四紙、
    支票四紙、退票理由單五紙、存證信函暨回執一份為證。被告經合法通知，未到
    庭爭執，亦未提出書狀作件聲明或陳述，原告之上開主張自堪信為真實。茲就原
    告對各被告之請求分述如下：
三、被告乙○○、丁○○部分：
    按買受人對於出賣人，有交付約定價金及受領標的物之義務；借用人應於約定期
    限內，返還與借用物種類、品質、數量相同之物，民法第三百六十七條、第四百
    七十八條分別定有明文。本件被告乙○○、丁○○共計積欠原告貨款九十一萬元
    ，另共同向伊借款四萬元，因而交付原告如附表所示面額共計一百萬元之支票四
    紙，並允以餘額五萬元充作遲付貨款之利息，自應認為被告乙○○、丁○○所欲
    以該四紙清償之貨款、借款債務，其清償期至遲應於附表所示支票最後之發票日
    即九十年三月三十一日即已屆至，被告乙○○、丁○○欲以支票餘額支付之利息
    ，亦應係在九十年三月三十一日以前之利息。被告乙○○、丁○○既確積欠原告
    貨款九十一萬元、借款四萬元迄未清償，是以本件原告依買賣、消費借貸之法律
    關係，請求被告乙○○、丁○○給付貨款、借款、利息共一百萬元，並就貨款、
    借款本金九十五萬元部分另加計自準備書狀繕本送達翌日即九十年四月五日起之
    遲延利息，即無不合。惟查，連帶債務之成立需以債務人有明示或法律有規定者
    為限，此觀民法第二百七十二條自明。然原告並未主張並舉證證明被告乙○○、
    丁○○有明示對原告各負全部給付之責之表示，而法律復無債務人於此情況下需
    負連帶給付責任之規定，是以原告請求被告乙○○、丁○○就上開債務連帶付清
    償之責，即屬無據。從而，原告請求被告乙○○、丁○○給付原告新台幣壹佰萬
    元，及其中九十五萬元自準備書狀繕本送達翌日即民國九十年四月五日起至清償
    日止，按年息百分之五計算之利息，即無不合，應予准許；逾此部分之請求則屬
    無據，應予駁回。
四、被告甲○○部分：
    本件被告甲○○就貨款部分，固為被告乙○○、丁○○之保證人，被告乙○○、
    丁○○既積欠貨款九十一萬元及遲付貨款之利息五萬元，合計九十六萬元迄未清
    償，被告甲○○復未到庭為任何抗辯，原告自得請求依保證之法律關係請求被告
    甲○○給付九十六萬元，並就其中貨款本金九十一萬元部分加計遲延利息。然查
    ，原告自承被告甲○○就借款四萬元部分並未表示願意保證，自難認為被告甲○○就借款部分有與原告成立保證契約，從而，原告請求被告甲○○就借款四萬元
    及其遲延利息負保證責任部分，即屬無據，合先敘明。再者，保證債務之所謂連
    帶，係指保證人與主債務人負同一債務，對於債權人各負全部給付之責任者而言
    ，最高法院四十五年臺上字第一四二六號著有判例可參，本件原告既自承被告甲○○係原告應先向被告乙○○、丁○○請求，如不能獲償，伊始願負責清償等語
    ，顯見被告甲○○僅願負一般保證責任，並無願與主債務人負同一債務，對債務
    人各負全部給付之責之意，從而，原告請求被告甲○○與被告乙○○、丁○○連
    帶負責，即屬無據。綜上，原告請求被告甲○○給付九十六萬元，及其中九十一
    萬元自準備書狀繕本送達翌日即民國九十年四月五日起至清償日止，按年息百分
    之五計算之利息，即無不合，應予准許；逾此部分之請求則屬無據，應予駁回。
五、被告丙○○部分：
    按在票據上簽名者，依票上所載文義負責；執票人不於第一百三十條所定期限內
    為付款之提示，或不於拒絕付款日或其後五日內，請求作成拒絕證書者，對於發
    票人以外之前手，喪失追索權，票據法第五條第一項、第一百三十二條分別定有
    明文。本件被告丙○○確於如附表所示之支票上背書，該四紙支票經提示皆未獲
    付款，固據原告提出支票四紙、退票理由書五紙為證，然查，本件發票人黃賜套
    之住所在彰化縣，業據退票理由單載明，而本件之付款地在高雄市左營區○○○
    路一二八號，亦已記載於票面，則依票據法第一百三十條第二款，本件支票之執
    票人即原告應於發票日後十五日內為付款之提示。然本件原告除編號一之支票外
    其餘提示日皆已逾發票日後十五日，揆諸前開票據法第一百三十二條之規定，原
    告對背書人即被告丙○○業已喪失追索權，是以原告僅得就編號一之支票請求被
    告丙○○付款。從而，原告依票據之法律關係，請求被告丙○○給付二十五萬元
    ，及自準備書狀繕本送達翌日即民國九十年四月十七日起至清償日止，按年息百
    分之五計算之利息，即無不合，應予准許；逾此部分之請求則屬無據，應予駁回
    。
六、原告自陳被告甲○○僅係擔任被告乙○○、丁○○之保證人，附表所示之支票亦
    僅係用以支付被告乙○○、丁○○所積欠原告之貨款、借款與利息，是以原告至
    多僅能獲償壹佰萬元，及其中九十五萬元自準備書狀繕本送達翌日起至清償日止
    ，按年息百分之五計算之利息，不得有重複受償之情事，從而，被告乙○○、丁○○、甲○○、丙○○中任一被告為清償，於其清償範圍內，其餘被告應同免其
    責任。
七、原告陳明願供擔保，聲請宣告假執行，經核其勝訴部份，合於法律規定，爰酌定
    相當之擔保金額宣告之；其餘假執行之聲請，因該部份訴之駁回而失所依據，應
    予駁回。
八、因本案事證已臻明確，其餘主張陳述及所提之證據，均毋庸再予審酌，附此敘明
    。
九、據上論結：原告之訴為一部有理由，一部無理由，並依民事訴訟法第三百八十五
    條第一項前段、第七十九條但書、第三百九十條第二項，判決如主文。
中      華      民      國    九十      年      五      月      十      日
                              臺灣高雄地方法院民事第六庭
~B法      官  陳怡雯
右為正本係照原本作成。
如不服本判決，應於送達後廿日內，向本院提出上訴狀。
中      華      民      國    九十      年      五      月      十一    日
~B法院書記官  鄭淑華
~F0
附表
  ┌──┬────┬────┬─────┬─────┬─────────┐
  │編號│發票日  │提示日  │金額（新台│票號      │付款人            │
  │    │        │        │幣/元）   │          │                  │
  ├──┼────┼────┼─────┼─────┼─────────┤
  │1   │89.11.5 │89.11.6 │貳拾伍萬元│KVB0000000│高雄區中小企業銀行│
  │    │        │        │          │          │                  │
  ├──┼────┼────┼─────┼─────┼─────────┤
  │2   │90.1.15 │90.4.17 │貳拾伍萬元│KVB0000000│高雄區中小企業銀行│
  │    │        │        │          │          │                  │
  ├──┼────┼────┼─────┼─────┼─────────┤
  │3   │90.2.28 │90.4.17 │貳拾伍萬元│KVB0000000│高雄區中小企業銀行│
  │    │        │        │          │          │                  │
  ├──┼────┼────┼─────┼─────┼─────────┤
  │4   │90.3.31 │90.4.17 │貳拾伍萬元│KVB0000000│高雄區中小企業銀行│
  │    │        │        │          │          │                  │
  └──┴────┴────┴─────┴─────┴─────────┘


司法院資訊處製作；財團法人民間司法改革基金會備份。
